臺灣桃園地方法院刑事判決　　　　　　　　　　　　　九十年度訴字第一三四號
　　公　訴　人　臺灣桃園地方法院檢察署檢察官
　　被　　　告　甲○○
右列被告因搶奪案件，經檢察官提起公訴（九十年度偵字第七四四五號），本院判決
如左：
    主      文
甲○○無罪。
    理      由
一、公訴意旨略以：被告甲○○於民國九十年五月二日下午，騎乘其於同年四月三十
    日在台北縣板橋市境內竊取之車號不詳機車（竊盜部份移臺灣板橋地方法院併案
    審理）至桃園縣桃園市欲探訪朋友未果，因身上沒有錢，即臨時起意，基於意圖
    為自己不法所有之概括犯意，（一）於同日下午五時二十分許，在桃園市○○路
    上，乘被害人林素娟騎乘機車停在民生路與復興路口路口等紅燈不注意之際，搶
    取被害人林素娟所有置於機車上之內有現金新台幣（下同）一千二百元、信用卡
    二張、金融卡一張及手機一支之手提包一個，得手後沿復興路往龜山方向逃逸，
    （二）並於五時二十分許，行經春日陸橋下，自後搶取騎乘機車沿萬壽路行駛之
    被害人戊○○所攜帶內有現金五百元、身分證、駕照、學生證、提款卡、手機及
    翻譯機各一件之背包，得手後左轉山鶯路逃逸，（三）於五時四十分許，騎至桃
    園市○○街時，靠近暫停路口等待穿越馬路由謝素琴騎乘後座乘坐被害人庚○○
    之機車，搶取置於機車前方置物籃內被害人庚○○所有內有現金五百元、火車車
    票、健保卡、校園ＩＣ卡各一件背包一個，（四）同日晚間八時十分許，騎乘機
    車在桃園市○○路靠近三民路處，自後撞擊騎乘在前由被害人丁○○騎乘之機車
    後方，致被害人丁○○人車倒地後，即動手欲搶去被害人丁○○之皮包，被害人
    丁○○本能地緊抓皮包，適皮包內手機掉落，被告甲○○見狀即搶取手機離去，
    （五）同日晚間八時五十分許，在桃園市○○路○段三一九之五號被害人乙○○
    經營之采穎銀樓前，以磚塊欲砸破銀樓櫥窗玻璃欲搶奪飾品，因見龜裂玻璃未破
    碎，及銀樓內有人追出遂逃逸而未得逞，足生損害於被害人乙○○。嗣翌日下午
    五時四十五分許，被告甲○○騎乘贓車在桃園市○○路、復興路口為警查獲，因
    認被告甲○○涉犯刑法第三百二十五條第一項之搶奪罪嫌、同條第三項、第一項
之搶奪未遂罪嫌、同法第三百五十四條之毀損罪嫌云云。
二、按犯罪事實應依證據認定之，無證據不得推定其犯罪事實，又不能證明被告犯罪
    ，應諭知無罪之判決，刑事訴訟法第一百五十六條、第三百零一條分別定有明文
    ，此即揭櫫刑事訴訟程序係採證據裁判主義，易言之，即認定不利被告之事實，
    須依積極證據，苟積極證據不足為不利於被告事實之認定時，自應為有利於被告
    認定，更不必有何有利之證據，最高法院三十年上字第八一六號判例意旨參照。
    再按所謂「積極證據足以為不利於被告事實之認定」，係指據為訴訟上證明之全
    盤訴訟資料，在客觀上已達通常一般之人均不致有所懷疑，而得確信被告確曾犯
    罪之程度，若未達此一程度，而有合理懷疑之存在時，即無從為有罪之確信，最
    高法院七十六年台上字第四九八六號判例參照。
三、公訴人認被告甲○○涉犯右揭搶奪犯行，無非係以被告於警訊時及公訴人偵查中
    初次偵訊時自白不諱，核與被害人林素娟、戊○○於警訊中、庚○○、丁○○、
    乙○○於警訊中及偵查時指訴情節相符，且有贓證物領具保管單二份、照片六張
    在卷及作案時所著衣物扣案等情資為論據。
四、訊據被告甲○○於本院第一次訊問時，大抵均以點頭方式表示坦承犯行，嗣於本
    院接續庭期訊問時，則多保持沈默，眼神呆滯。經查：
    （一）被告雖於警訊中、台灣桃園地方法院檢察署檢察官第一次偵訊中及本院初
          次訊問時均坦承犯行，然其所表達之肯定犯行之言詞均極為簡單，徵諸被
          告有幻聽、妄想、社會功能退化等精神分裂異常，此有行政院國軍退除役
          官兵輔導委員會台北榮民總醫院、行政院衛生署八里療養院診斷證明書各
          一紙附卷可稽，又被告患有社會退縮、不與、拒食、破壞行為之情感性精
          神病，而有行政院國軍退除役官兵輔導委員會台北榮民總醫院診斷證明書
          及中華民國身心障礙手冊可稽，亦據台灣板橋地方法院檢察署檢察官於該
          署九十年度偵字第四八九九號不起訴處分書中載述甚明（見偵查卷第五十
          二頁）。而被告於桃園看守所中亦表現出神情恍惚、常常傻笑、大小便失
          禁等疑似精神異常徵象，此有該所收容人個案記錄表一份在卷可考（見偵
          查卷第七十六頁）。是被告上開自白之真意為何尚待斟酌，其是否確實明
          瞭上開所提問之問題意旨，殊堪置疑。
    （二）被告於警訊中所陳各節因警方未依法錄音、錄影，致本院無從事後稽核上
          開警訊中之供述是否確實，然被告之上開警訊供述，確有下列重大瑕疵：
          １、被告因患有精神分裂症，致其於偵訊及本院訊問時大抵保持沈默，縱
              有回應，亦多以點頭、搖頭回答之，惟上開警訊中被告回答部分，詞
              義完整，敘述流暢，顯然超過被告能力所及，而有失真之虞。
          ２、被告雖因騎乘被害人己○○所有之車牌號碼ＤＰＶ—四九九號淺藍色
              山葉輕型機車而遭警方臨檢查獲，然被告於警訊中另稱：伊於四月三
              十日在台北縣板橋市竊得重機車一輛，而資為本案搶奪犯行之交通工
              具云云。惟伊對於竊得之確實地點語焉不詳，經警方查證結果亦未查
              到有何被害人曾失竊機車，復未扣到作案用之重型機車，已有可疑。
              復參諸被害人丙○○、林思帆證述：搶匪騎乘深色輕型機車，車牌後
              三碼為「六一八」（見偵查卷第十五頁、第十九頁、第二十二頁、本
              院九十年十月二十三日審理筆錄），被害人庚○○則證述：「車子是
              三葉ＪＯＧ五十ＣＣ，我有看到車牌號碼，可是我不確定，當時我講
              了好幾個號碼，我不知道警察為何寫六一八，應該是類似這個號碼。
              」等語（見本院九十年十月二十三日審理筆錄），被害人丁○○則證
              述：車號似為「ＲＳＩ—五一八」（見偵查卷第二十五頁），均與被
              告經警查獲當時所騎乘之「車號ＤＰＶ—四九九號淺藍色輕型機車」
              或被告自承於板橋市竊得之「重型機車」均大相逕庭。
          ３、被告於警訊中自陳犯案當時身著「深藍色整套式休閒服，戴全罩式安
              全帽」，然被害人丙○○、林思帆、庚○○證述：搶匪當時身穿黑色
              衣褲，褲子為七分褲，戴全罩式安全帽（見偵查卷第十七頁）；被害
              人林思帆證述：搶匪當時身穿深藍色衣褲，褲子為休閒式七分褲，非
              運動褲（見偵查卷第二十頁、本院九十年十月二十三日審理筆錄）；
              被害人庚○○證述：搶匪當時身穿黑色衣褲（見偵查卷第二十二頁）
              ；被害人丁○○、乙○○則證稱：搶匪當時身著深色褲子、長袖衣服
              （見偵查卷第二十五、二十六頁）。嗣經警方至被告家中所扣得之犯
              案當時之衣物，卻係藍色短袖衣服（非長袖）及灰色運動長褲（非七
              分褲、非整套式），另扣案之安全帽亦係「半罩式」（即下巴處並無
              橫桿）。則上開被告自白、被害人指述及警方扣案之證物無一相符，
              殊堪置疑。
          ４、被告另於警訊中自承：伊於搶奪被害人戊○○時，伊之安全帽掉落在
              現場（見偵查卷第九頁），核與被害人戊○○所述：「我追搶匪時，
              當時搶匪有拿安全帽砸我，可是沒有砸到我，我有將安全帽交給武陵
              派出所警察」等情相符，嗣經本院傳訊警員張守民則稱：安全帽應該
              還在桃園分局警備隊，經本院當庭諭令提出於本院，卻遭警員置之不
              理，再經本院電話查詢及正式行文，該警員方報告略稱扣案之安全帽
              、衣褲均已滅失，無從尋得，此有該報告書一紙附卷可稽，則本案警
              方之辦案過程顯有重大瑕疵，自不待言。
          ５、再者，上開被害人等人遭搶奪之物件甚多，然經警方至被告家中搜索
              結果，竟毫無所得，此有搜索扣押證明筆錄可稽，並經證人即帶隊搜
              索之警員錢民光到庭證述屬實。而被告於警訊中所稱將三隻手機及電
              子辭典在板橋以一千元販售予不詳路人云云，更屬無從查證。
    （三）另查被害人林素娟、戊○○於警訊中、庚○○、丁○○、乙○○於警訊中
          及偵查時雖曾指認被告即為本案搶匪，然查，被害人丙○○嗣於本院審理
          中則到庭證稱：「在警局有看到在場被告，可是警察沒有讓我們站很近看
          ，後來才拿照片給我們看。」、「（當時能否確定就是在場被告？）百分
          之八十，因為身高、臉型很相似，體型也很相似，可是因為當時太急速，
          所以我沒有辦法看很清楚。」（見本院九十年九月六日審理筆錄），被害
          人戊○○則證稱：「他的動作很快，我沒有看清楚」、「（能確認他（指
          被告）就是當時搶匪？）老實說不太能確認，因為當時他戴安全帽，我沒
          有看到他人。」、「（可否指認被告？）如果我看到被告，我也沒有辦法
          確定是不是他。」。被害人庚○○則證稱：「（在警局有無指認被告？）
          有，我看背影很像，但我不能確定就是他。」、「（在警局是如何指認？
          ）警察叫我看他背面。」、「（被告在警局所穿的衣服就是搶匪當時所穿
          的衣服？）不是。」等語（見本院九十年十月二十三日審理筆錄）。稽之
          上開被害人於警訊時所述搶匪之特徵係身著深藍色或黑色衣褲，褲子為休
          閒式七分褲，僅提及衣著部分，並無關於搶奪之人本身可特定之容貌、體
          型等特徵，且隨即於偵訊中及本院審理中均改稱：無法確定。復參諸一般
          人突遭搶奪而猝不及防之際，對於嫌犯之面貌、特徵常無法有確切深刻之
          記憶，況本件搶匪均係頭戴安全帽，被害人僅憑看見搶匪側面及背面之極
          短時間，實有誤認之可能，是上開被害人於警訊指述之正確性即有疑義。
    （四）綜上所述，公訴人所引資為認定被告甲○○涉犯右揭搶奪犯行之證據尚不
          足以遽認被告甲○○確係本件搶奪之人，此外，復查無其他積極證據可資
          證明被告甲○○有何公訴人所指搶奪犯行，依前開說明，足認其犯罪不能
          證明，自應為被告甲○○無罪之諭知。
據上論斷，應依刑事訴訟法第三百零一條第一項，判決如主文。
本案經檢察官胡原龍到庭執行職務。
中      華      民      國    九十一    年      一      月    二十二    日
                              臺灣桃園地方法院刑事第一庭
                                  法  官    陳  永  來
右正本證明與原本無異。
如不服本判決，應於判決送達後十日內向本院提出上訴狀( 應附繕本 )，上訴於
臺灣高等法院。
                                 書記官   洪明媚
中      華      民      國    九十一    年      一      月    二十三    日
